【裁判字號】    99,抗,100
【裁判日期】    991103
【裁判案由】    拍賣抵押物
【裁判全文】
臺灣臺南地方法院民事裁定               99年度抗字第100號
抗  告  人  甲○○
            乙○○
相  對  人  丙○○
上列抗告人因與相對人間聲請拍賣抵押物事件，對於民國99年8
月17日本院99年度司拍字475號裁定提起抗告，本院裁定如下：
    主    文
抗告駁回。
抗告程序費用新臺幣壹仟元由抗告人連帶負擔。
    理    由
一、按訴訟標的對於共同訴訟之各人必須合一確定者，共同訴訟
    人中一人之行為有利益於共同訴訟人者，其效力及於全體；
    不利益者，對於全體不生效力。民事訴訟法第56條第 1款定
    有明文。又按共有人之共有權係抽象的存在於共有客體之全
    部，故涉及處分共有物之訴訟（ 除依土地法第34條之1由多
    數共有人同意處分者外），應以共有人全體為當事人，為固
    有必要共同訴訟。本件相對人依民法第873條規定聲請拍賣
    抗告人二人所共有如原裁定附表所示之抵押標的物（下稱系
    爭抵押物），自屬處分共有物之訴訟，對於各共有人應合一
    確定，而本件抗告人甲○○就本院准許拍賣抵押物之裁定提
    起抗告，要屬有利於共同訴訟人之行為，依前開規定，其效
    力及於未提起抗告之共同訴訟人乙○○，爰併列乙○○為視
    同抗告人，合先說明。
二、本件抗告意旨略以：本件抵押債權為系爭抵押物原所有人涂
    家華積欠相對人之妻陳雪霞之新臺幣（下同）1,600, 000元
    本票債權，惟此筆欠款已由涂家華之姊夫祇宰甫於民國86年
    7 月12日代為清償，然陳雪霞竟於87年間聲請拍賣抵押物，
    又於88年1月21日將本件抵押權讓與相對人，且於事隔12年
    餘後，由相對人聲請拍賣抵押物，顯依法不合，原審遽為准
    予拍賣抵押物之裁定，顯然違法不當，請求廢棄原裁定等語
    。
三、按扺押權人，於債權已屆清償期，而未受清償者，得聲請法
    院拍賣抵押物，就其賣得價金而受清償 。民法第873條定有
    明文。是抵押權人依此項規定聲請拍賣抵押物係屬非訟事件
    ，法院所為准駁之裁定，無確定實體法上法律關係存否之性
    質，於債權及抵押權之存否無既判力，故袛須其抵押權已經
    依法登記，且債權已屆清償期而未受清償，法院即應為准許
    拍賣抵押物之裁定，至對於此項法律關係有爭執之人，為求
    保護其權利，不妨提起訴訟，以求解決，不得僅依抗告程序
    聲明其爭執，並據為廢棄拍賣抵押物裁定之理由（最高法院
    51年10月8日民刑庭總會決議(三)參照）。
四、本件相對人主張原抵押人涂家華於84年間以系爭抵押物設定
    1,600,000元之抵押權 （下稱系爭抵押權）予陳雪霞作為擔
    保。嗣陳雪霞於88年 1月21日將系爭抵押權及其所擔保之債
    權讓與相對人，而涂家華未依約清償債務，且以買賣為原因
    將系爭抵押物讓與抗告人等二人，乃聲請拍賣系爭抵押物之
    事實，業據其提出抵押權設定契約書、他項權利證明書、他
    項權利移轉契約書、土地登記第二類謄本、債權憑證等件為
    證，是依上開證據為形式上之審查，相對人主張系爭抵押權
    所擔保之債權已屆清償期而未受清償乙情，足堪認定。原審
    據此准許相對人拍賣抵押物之聲請，即無不合。抗告人如對
    實體法律關係有所爭執，揆諸前揭說明，應由抗告人另行提
    起訴訟，以資解決，尚非本件非訟程序所得審究。從而，抗
    告人提起本件抗告，請求廢棄原裁定，即無理由，應予駁回
    。
五、末按非訟事件程序費用，除法律另有規定外，由聲請人負擔
    。前項費用之負擔有相對人者，準用民事訴訟法有關訴訟費
    用之規定。依法應由關係人負擔費用者，法院裁定命關係人
    負擔時，應一併確定其數額。非訟事件法第21條第 1項前段
    、第2項及第24條第1項分別定有明文。又共同訴訟人因連帶
    或不可分之債敗訴者，應連帶負擔訴訟費用，民事訴訟法第
    85 條第2項亦有明定。經核本件非訟事件程序費用即抗告費
    1,000元，而抗告人之抗告為無理由 ，爰依上開規定確定本
    件抗告費1,000元應由抗告人連帶負擔。
六、據上論結，本件抗告為無理由，依非訟事件法第21條第2 項
    、第24條第1項、第46條、民事訴訟法第495條之1第1項、第
    449條第1項、第85條第2項，裁定如主文。
中    華    民    國    99    年    11    月     3    日
                  民事第三庭    法  官   張玉萱
以上正本證明與原本無異。
本裁定除以適用法規顯有錯誤為理由，不得再抗告；如提再抗告
，應於收受送達後十日內委任律師為代理人向本院提出再抗告狀
，並繳納再抗告費新臺幣一千元。
中    華    民    國    99    年    11    月    3     日
                                書記官   張晶瑩

司法院資訊處製作；財團法人民間司法改革基金會備份。
